臺灣新竹地方法院刑事判決
109年度原金訴字第27號
公  訴  人  臺灣新竹地方檢察署檢察官
被      告  江俊杰


指定辯護人  葉鈞律師（義務律師）
上列被告因違反洗錢防制法等案件，經檢察官聲請以簡易判決處
刑（109年度偵緝字第546號），本院認不應以簡易判決處刑（10
9年度原金簡字第6號），改依通常程序審理，被告於準備程序進
行中，就被訴事實為有罪之陳述，經本院合議庭裁定由受命法官
獨任依簡式審判程序審理，判決如下：
    主    文
江俊杰幫助犯重利罪，處拘役肆拾日，如易科罰金，以新臺幣壹
仟元折算壹日。緩刑貳年，並應於本判決確定之日起壹年內向公
庫支付新臺幣貳萬元。
    犯罪事實
一、江俊杰明知國內社會層出不窮之財產犯罪集團或不法份子為
    掩飾其不法行徑，避免執法人員之追究及處罰，經常利用他
    人之銀行帳戶掩人耳目，客觀上可以預見一般取得他人之銀
    行帳戶之行徑，常與財產犯罪所需有密切關連，竟基於縱有
    人以其金融帳戶實施重利犯罪，亦不違背其本意之幫助犯意
    ，於民國107年8月間某日，將其所有之國泰世華商業銀行帳
    號000000000000號（聲請簡易判決處刑書誤載為0000000000
    00號，經公訴人當庭更正）帳戶（下稱本案帳戶）之存摺、
    提款卡及密碼資料，以郵寄方式交給身分不詳之地下錢莊成
    員作為重利犯罪之工具使用。嗣該地下錢莊成員取得本案帳
    戶後，即乘許似亮需錢孔急之際，於如附表編號1至4所示借
    款時間，基於重利之犯意，於彰化縣員林市中山路土地銀行
    附近，與許似亮約定以14天為1期、每期每借貸新臺幣（下
    同）1萬元給付1,000元（換算年息約為百分之240）之與原
    本顯不相當之重利，貸與許似亮如附表編號1至4所示借款金
    額，並均於放款同時先預扣利息，再由許似亮開立如附表編
    號1至4所示面額支票作為貼票借現使用，地下錢莊人員再於
    附表編號1至4所示票據到期日，利用本案帳戶兌領支票作為
    清償。嗣許似亮不堪重利，無力清償並跳票，遂至警局報案
    ，警方循線查得地下錢莊人員持票據兌現本案帳戶，始查悉
    上情（聲請簡易判決處刑書附表編號5至10所示內容並非江
    俊杰涉犯罪嫌部分，應與其犯罪事實無涉，爰不予記載）。
二、案經彰化縣警察局田中分局報請臺灣彰化地方檢察署陳請臺
    灣高等檢察署檢察長核轉臺灣新竹地方檢察署檢察官偵查後
    聲請簡易判決處刑。
    理    由
壹、有罪部分
一、上開犯罪事實，業據被告江俊杰於本院準備及簡式審判程序
    時坦承不諱（見原金訴卷第37至45頁），核與證人即被害人
    許似亮於警詢時及偵查中之證述大致相符（見彰檢偵卷第15
     至21、143至147頁），並有國泰世華商業銀行存匯作業管
    理部108年6月11日國世存匯作業字第1080075920號函及檢附
    本案帳戶之客戶基本資料查詢結果1紙、107年7月16日至107
    年10月25日存提交易明細1份、國泰世華商業銀行存匯作業
    管理部108年4月12日國世存匯作業字第1080043906號函及檢
    附本案帳戶之客戶基本資料查詢結果1紙、107年10月1日至1
    07年12月28日存提交易明細1份、國泰世華商業銀行存匯作
    業管理部108年8月6日國世存匯作業字第1080110370號函及
    檢附本案帳戶之客戶基本資料查詢結果1紙、被害人簽發票
    號AG0000000、面額15萬元支票、票號AG0000000、面額6萬
    元支票、票號AG0000000、面額13萬5000元支票、票號AG000
    0000、面額16萬5000元支票之提示兌付明細共4紙在卷可稽
    （見彰檢偵卷第45至63、65至79、81至91頁），足認被告之
    任意性自白與事實相符。從而，本案事證明確，被告上開犯
    行，堪以認定，應依法論科。
二、論罪科刑：
  ㈠按刑法上之幫助犯，係對於犯罪與正犯有共同之認識，而以
    幫助之意思，對於正犯資以助力，而未參與實施犯罪之行為
    者而言。查被告提供其本案帳戶之存摺、提款卡及密碼給身
    分不詳之地下錢莊成員使用，使帳戶淪為重利犯罪工具，乃
    為他人之重利犯行提供助力，依卷內資料，尚無證據足證被
    告係以自己實行重利之意思，或與他人為重利犯罪之犯意聯
    絡，或有直接參與重利犯罪構成要件行為分擔等情事，自屬
    以幫助之意思，參與重利犯罪構成要件以外之行為。從而，
    核被告所為，係犯刑法第30條第1 項前段、第344條第1 項
    之幫助重利罪。
  ㈡被告係對正犯資以助力而未參與犯罪行為之實施，為幫助犯
    ，應依刑法第30條第2項規定，減輕其刑。
  ㈢爰以行為人責任為基礎，審酌被告明知將其本案帳戶之存摺
    、提款卡及密碼交付他人使用，可能因此幫助地下錢莊成員
    遂行重利犯行，竟仍提供該帳戶之存摺、提款卡及密碼給他
    人使用，其行為影響社會正常交易安全，增加他人尋求救濟
    之困難，並使犯罪之追查趨於複雜，助長重利犯罪風氣之猖
    獗，所為實屬不該。惟念及被告坦承犯行，其僅係提供帳戶
    之存摺、提款卡及密碼，並未直接參與重利犯行，犯罪情節
    相較輕微。兼衡被告於本院審理時自陳高中畢業之智識程度
    ；未婚，無小孩，從事餐飲業，平均月入2萬餘元，需負擔
    胞妹學費之家庭經濟狀況等一切情狀，量處如主文所示之刑
    ，並諭知易科罰金折算之標準，以示懲儆。
  ㈣被告前未曾因故意犯罪受有期徒刑以上刑之宣告一情，有臺
    灣高等法院被告前案紀錄表1 紙附卷可參，且犯後業已坦承
    犯行，足認被告經此偵審程序及刑罰之宣告，已足促使其心
    生警惕，信無再犯之虞，因認被告所受刑罰之宣告，以暫不
    執行為適當，爰依刑法第74條第1 項第1 款規定，宣告緩刑
    2 年，以啟自新。又為期使被告能確實記取教訓，勿再觸法
    ，再兼衡其經濟能力，爰依刑法第74條第2 項第4 款規定，
    併諭知其於本判決確定之日起1 年內應向公庫支付2萬元。
    又此負擔依刑法第74條第4 項規定得為民事強制執行名義，
    復依同法第75條之1 第1 項第4 款規定，受緩刑之宣告而違
    反上開本院所定負擔情節重大，足認原宣告之緩刑難收其預
    期效果，而有執行刑罰之必要者，得撤銷其宣告，附此敘明
    。
三、沒收：
    被告雖將其本案帳戶之存摺、提款卡及密碼提供他人遂行重
    利犯行，惟依卷內資料尚無積極證據足認被告確已因幫助重
    利之行為實際獲得任何犯罪所得，檢察官對此亦未提出證據
    加以證明，依「罪證有疑，利於被告」原則，本院即無從就
    犯罪所得宣告沒收。
貳、不另為無罪諭知部分
    聲請簡易判決處刑意旨另認被告同時成立洗錢防制法第2 條
    第2 款而犯同法第14條第1 項之洗錢罪嫌：
一、按提供金融帳戶提款卡及密碼之行為人，因已失去對自己帳
    戶之實際管領權限，若無配合指示親自提款，即無收受、持
    有或使用特定犯罪所得之情形，且無積極之移轉或變更特定
    犯罪所得之行為，故非屬洗錢防制法第2條第1款、第3款所
    稱之洗錢行為。又同條第2款之掩飾、隱匿行為，目的在遮
    掩、粉飾、隱藏、切斷特定犯罪所得與特定犯罪間之關聯性
    ，須與欲掩飾、隱匿之特定犯罪所得間具有物理上接觸關係
    （事實接觸關係）。而提供金融帳戶提款卡及密碼供他人使
    用，嗣後被害人雖匯入款項，然此時之金流仍屬透明易查，
    在形式上無從合法化其所得來源，未造成金流斷點，尚不能
    達到掩飾或隱匿特定犯罪所得之來源、去向及所在之作用，
    須待款項遭提領後，始產生掩飾、隱匿之結果，若無參與後
    續之提款行為，即非同條第2款所指洗錢行為，無從成立一
    般洗錢罪之直接正犯（最高法院108年度台上大字第3101號
    裁定意旨參照）。
二、被告提供其本案帳戶之存摺、提款卡及密碼給地下錢莊成員
    ，嗣由該成員利用該帳戶，獲得被害人簽發支票的票款兌現
    ，是該帳戶純屬地下錢莊成員取得與原本顯不相當重利之犯
    罪工具，金流仍屬透明易查，並無充足證據顯示被告於行為
    時主觀上已有基於為掩飾或隱匿犯罪所得之犯意，方為上開
    提供帳戶之行為，依前開說明，被告提供本案帳戶之行為，
    並不該當於洗錢防制法第14條第1 項之洗錢罪，公訴人當庭
    刪除更正此部分罪名記載（見原金訴卷第39頁），從而，聲
    請簡易判決處刑意旨認被告另涉洗錢防制法第14條第1 項罪
    嫌，容有誤會，又此部分與上開幫助重利罪間，具有想像競
    合犯之裁判上一罪關係，爰不另為無罪之諭知。
據上論斷，應依刑事訴訟法第452條 、第273 條之1 第1 項、第
299 條第1 項前段，判決如主文。
本案經檢察官周文如聲請以簡易判決處刑，檢察官翁旭輝到庭執
行職務。
中　　華　　民　　國　　109 　年　　12　　月　　31　　日
                  刑事第一庭  法  官  王凱平  
以上正本證明與原本無異。
如不服本判決應於收受本判決後20日內向本院提出上訴書狀，上
訴書狀應敘述具體理由。上訴書狀未敘述上訴理由者，應於上訴
期間屆滿後20日內補提理由書狀於本院（均須按他造當事人之人
數附繕本）「切勿逕送上級法院」。
中　　華　　民　　國　　109 　年　　12　　月　　31　　日
                              書記官  鍾佩芳
附錄本案論罪科刑法條：
刑法第344條第1項
乘他人急迫、輕率、無經驗或難以求助之處境，貸以金錢或其他
物品，而取得與原本顯不相當之重利者，處3年以下有期徒刑、
拘役或科或併科30萬元以下罰金。

刑法第30條第1項
幫助他人實行犯罪行為者，為幫助犯。雖他人不知幫助之情者，
亦同。 

  附  表
編號 借款時間 借款金額 （支票面額） 票號 票據兌現日期 兌現銀行及帳號 兌付依據 1 107.8.29 15萬元 AG0000000 107.8.29 國泰世華商業銀行帳號000000000000號（被告申辦） 往來明細 兌款票據影本 2 107.9.20 6萬元 AG0000000 107.9.20 （聲請簡易判決處刑書誤載為107.8.20，經公訴人當庭更正）  兌款票據影本 3 107.11.16 13萬5000元 AG0000000 107.11.16  往來明細 兌款票據影本 4 107.11.22 16萬5000元 AG0000000 107.11.22  兌款票據影本